臺灣高等法院臺中分院刑事判決　　　 100年度上訴字第1964號
上　訴　人
即　被　告　張詠華
　　　　　　　　（於法務矯正署苗栗看守所附勒戒所執行中）
上列上訴人因毒品危害防制條例等案件，不服臺灣苗栗地方法院
100 年度訴字第403 號中華民國100年8月16日第一審判決（起訴
案號：臺灣苗栗地方法院檢察署100 年度偵字第2521、3054號）
，提起上訴，本院判決如下：
    主    文
上訴駁回。
    理    由
一、按依刑事訴訟法第350 條、第361 條、第362 條、第367 條
    規定，不服地方法院之第一審判決而上訴者，須提出上訴書
    狀，並應敘述具體理由，為上訴必備之程式；其所提出之書
    狀未敘述上訴理由，或僅曾以言詞陳述上訴理由者，均應於
    上訴期間屆滿後20日內補提理由書於第一審法院。第一審法
    院經形式審查，認逾期未補提上訴理由者，應定期間先命補
    正；逾期未補正者，為上訴不合法律上之程式，應以裁定駁
    回。倘已提出上訴理由，但所提非屬具體理由者，則由第二
    審法院以上訴不合法律上之程式，判決駁回。而所謂具體理
    由，必係依據卷內既有訴訟資料或提出新事證，指摘或表明
    第一審判決有何採證認事、用法或量刑等足以影響判決本旨
    之不當或違法，而構成應予撤銷之具體事由，始克當之（例
    如：依憑證據法則具體指出所採證據何以不具證據能力，或
    依憑卷證資料，明確指出所為證據證明力之判斷如何違背經
    驗、論理法則）；倘僅泛言原判決認定事實錯誤、違背法令
    、量刑失之過重或輕縱，而未依上揭意旨指出具體事由，或
    形式上雖已指出具體事由，然該事由縱使屬實，亦不足以認
    為原判決有何不當或違法者（例如：對不具有調查必要性之
    證據，法院未依聲請調查亦未說明理由，或援用證據不當，
    但除去該證據仍應為同一事實之認定），皆難謂係具體理由
    ，俾與第二審上訴制度旨在請求第二審法院撤銷、變更第一
    審不當或違法之判決，以實現個案救濟之立法目的相契合，
    並節制濫行上訴（最高法院97年度台上字第892 號刑事判決
    意旨參照）。
二、上訴人即被告張詠華（下稱被告）不服原審判決提起上訴，
    其上訴理由略謂：被告還有3 名小孩及母親要扶養，小孩要
    繳交學費，家裡的經濟來源都要被告做工來照顧母親和小孩
    。被告是初犯，且自白承認全部犯行，請求從輕量刑云云。
三、經查：
  (一)被告因不服地方法院之第一審判決，而向原審法院具狀提出
    上訴狀、上訴理由狀，敘明上訴理由，依刑事訴訟法第361
    條第2 項條文、立法修正理由及上開最高法院判決意旨，被
    告倘已提出上訴理由，但所提非屬具體理由者，由第二審法
    院以上訴不合法律上之程式，以判決駁回之。至於上訴理由
    是否具體，係屬第二審法院審查範圍，則不在命補正之列（
    參見法院辦理刑事訴訟案件應行注意事項第162 點），合先
    敘明。
  (二)按第二審上訴書狀應述具體理由，刑事訴訟法第361 條第
    2 項定有明文，而上訴理由之述如何得謂該當具體之要件
    ，則攸關是否契合法定之第二審上訴門檻，從而被告於上訴
    期間內提起第二審之上訴，參酌被告有受其辯護人協助訴訟
    之權利，及公民與政治權利國際公約（下稱公約）第14條第
    5 項揭櫫有罪之刑事被告至少應受一次實質有效的上訴救濟
    機會等旨，其出於被告或其他有選任權人之行為所選任之第
    一審辯護人，應本於委任契約之訂定，而由國家機關編列經
    費支給報酬，經第一審審判長指定律師為辯護人，及依「法
    律扶助法」而選任或指定之第一審辯護人，因具有公益性，
    則依其委任事務之性質「至上訴發生移審效力」時止，均不
    待被告之請求，即應依受任意旨，基於辯護人實質有效協助
    被告之職責，主動積極盡其代作上訴理由書狀之義務，期使
    被告得受合法之第二審上訴之協助，以滿足公約所要求之目
    的。惟鑒於司法分工及公平法院中立角色之維持，第一審辯
    護人是否盡善良管理人之注意義務而克盡其襄助被告使受合
    法第二審上訴之責，並非基於仲裁者之第二審法院所應介入
    或得以置喙，此與未有辯護人協助之弱勢被告，第二審法院
    本於善盡訴訟照料義務，在無損於公正性之情形下，針對被
    告提出之上訴書狀仍得行使必要之闡明權，使為完足之陳述
    ，究明其上訴書狀之真義為何，以保障該無辯護人奧援之被
    告訴訟權之情形，尚屬有別，不能混淆。至於刑事訴訟法第
    31條指定辯護人之適用於第二審，當係指被告在第二審之上
    訴已屬合法之情形而言，如其上訴因不符合具體之要件而應
    從程序上駁回，自無在第二審為被告指定辯護人之必要（最
    高法院99年台上字第7060號判決意旨參照）。本件被告於第
    一審既經指定公設辯護人為其辯護，則第一審公設辯護人是
    否應於被告提出第二審上訴時，代作上訴理由書狀，非本院
    所應介入。本院基於司法分工及公平法院中立角色之維持，
    針對被告提出之上訴書狀並無再加以闡明之必要，合先敘明
    。
  (三)按量刑輕重係屬事實審法院得依職權自由裁量之事項，茍已
    斟酌刑法第57條各款所列情狀而未逾法定刑度，即不得遽指
    為違法。被告對原審判決採用證據、認定事實及適用法律等
    節均不爭執，且原審判決就認定被告犯罪所憑之證據，已經
    詳細調查審酌，經核並無違背證據法則及論理法則。就量刑
    方面，亦已審酌被告販賣安非他命之對象為7 人，販賣次數
    共15次（其中幫助販賣次數2 次），轉讓安非他命之對象為
    1 人，轉讓次數共3 次，犯罪所生危害及所獲利益非鉅，相
    較於其他大盤、中盤販賣者而言，惡性顯然較輕，且其犯後
    始終坦承犯行，態度良好，勇於為己身犯行承擔罪責，頗具
    悔意，並節省有限之司法資源，併兼衡其前未有犯罪之前科
    ，素行尚佳，暨其犯罪之動機、手段、目的、智識程度及生
    活狀況等一切情狀，而量處其刑，並定應執行刑，經核亦屬
    妥適，並無過重之情形。被告提起上訴，固具備形式上之理
    由，但並未提出新事證以供調查，亦未依據卷內之訴訟資料
    ，指摘原審判決有何足以影響判決本旨之不當或違法，而構
    成應予撤銷之具體事由。被告徒憑己意漫指原審判決不當，
    尚不足以動搖原審判決認定犯罪事實及量刑之基礎，難認係
    具體理由，其上訴顯然違背法律上之程式，應予駁回，並不
    經言詞辯論為之。
據上論斷，應依刑事訴訟法第367 條前段、第372 條，判決如主
文。
中    華    民    國  100     年    9     月    27    日
            刑事第十一庭   審判長法  官   郭  同  奇
                                 法  官   許  冰  芬
                                 法  官   陳  慧  珊
以上正本證明與原本無異。
如不服本判決應於收受送達後十日內向本院提出上訴書狀，其未
敘述上訴之理由者，並得於提起上訴後十日內向本院補提理由書（
均須按他造當事人之人數附繕本）「切勿逕送上級法院」。
                                 書記官   洪  麗  華
中    華    民    國   100    年    9     月    27    日